臺灣苗栗地方法院民事簡易判決　　　　　　　　　　　九十三年度苗簡字第二一四號
　　原　　　告　丁○○
　　訴訟代理人　丙○○
　　被　　　告　乙○○
　　訴訟代理人　甲○○
右當事人間請求塗銷抵押權登記等事件，本院於民國九十三年八月十七日言詞辯論終
結，判決如下：
    主    文
原告之訴駁回。
訴訟費用由原告負擔。
    事實及理由
甲、兩造之聲明及陳述要旨
壹、原告方面
一、聲明：
（一）確認被告就原告所有坐落苗栗縣頭份鎮○○段第一五九九地號土地，於民國七
      十四年四月二日以七四年頭地所字第一三一一號收件，及同段第六八三建號房
      屋，於同年四月二日以七四年頭地所字第一三一一號收件，均為本金最高限額
      新臺幣（下同）二十萬元之第三順位抵押權（下稱「系爭抵押權」）所共同擔
      保之債權不存在。
（二）被告應就前項抵押權登記予以塗銷。
二、陳述略以：兩造間並無任何債權債務關係，竟有系爭抵押權存在，將來亦確定不
    再發生債權，依抵押權之從屬性，應塗銷系爭抵押權。伊向訴外人戊○○購買房
    地，戊○○要求設定抵押權，但不知設定給何人。
三、證據：提出土地及建物登記謄本、買賣契約書影本等件為證。
貳、被告方面
一、聲明：駁回原告之訴。
二、陳述略以：系爭抵押權係為擔保原告向戊○○購買系爭抵押權所附房地之二十萬
    元尾款而設定者，因原告尚未付清尾款，故系爭抵押權仍存在。
三、證據：提出抵押權登記聲請書、他項權利證明書、印鑑證明書影本等件為證。
參、本院依職權詢問證人吳秋仁。
乙、得心證之理由
壹、程序方面：
    本件原告係請求確認系爭抵押權所擔保之債權不存在，並請求塗銷系爭抵押權，
    就請求塗銷系爭抵押權之部分，已屬不動產物權之涉訟，依民事訴訟法第十條第
    一項之規定，應由不動產所在地法院即本院專屬管轄，合先敘明。
貳、實體方面
一、原告主張：被告登記為系爭抵押權之抵押權人，而原告曾向戊○○購買系爭抵押
    權所附房地等事實，為被告所不爭執，復有原告提出與其所述相符、被告不爭執
    其為真正之土地及建物登記謄本、買賣契約書影本等件為證，應堪信為真實。本
    件之爭點在於：（一）系爭抵押權是否有效成立？（二）系爭抵押權所擔保之債
    務是否存在？
二、經查：
（一）系爭抵押權係由原告設定予被告之事實，有被告提出與其所述相符、原告不爭
      執其為真正之抵押權登記聲請書、印鑑證明書影本等件為證（見卷第三十七至
      四十八頁），復經證人即承辦代書吳秋仁到院結證稱：上開抵押權登記聲請書
      上原告之簽名、蓋章確由原告本人所為等語（見卷第六十八頁），應堪信為真
      實，是原告主張：伊不知將抵押權設定登記給被告等語，並未舉證以實其說，
      尚難以其單方面陳述做為對其有利之認定。
（二）被告抗辯：系爭抵押權係為擔保原告向戊○○購買系爭抵押權所附房地之二十
      萬元尾款而設定者等語，為原告所不否認，復經證人吳秋仁到庭結證稱：「原
      告買房子時有一部分付款，一部分未付，所以將房子設定抵押權給被告」等語
      （見卷第六十七頁），應堪信為真實，而設定抵押權之物權行為兩造當事人，
      並非必須等於其所擔保之債權行為兩造當事人。
（三）被告另抗辯：原告並未繳清上開二十萬元尾款，原告亦自承：無證據證明其已
      繳清等語（見卷第六十九、七十頁），自應認系爭抵押權所擔保之前述尾款債
      務仍然存在，從而原告主張系爭抵押權所擔保之債務不存在及塗銷系爭抵押權
      ，為無理由，本件訴訟應予駁回。
三、本件事證已臻明確，兩造其餘攻擊防禦方法及舉證，經核與判決結果均不生影響
    ，爰不另一一論述，併此敘明。
四、結論：原告之訴為無理由，依民事訴訟法第四百三十六條第二項、第七十八條，
    判決如主文。
中　　　華　　　民　　　國　　九十三　　年　　　九　　　月　　  七  　　日
                                  苗栗簡易庭法  官 伍偉華
正本證明與原本無異。
如對本判決上訴，請於本判決送達後二十日內向本院提出上訴狀。
                                        法院書記官 鄭永媚
中　　　華　　　民　　　國　　九十三　　年　　　九　　　月　　  七　  　日
